臺灣高等法院刑事判決
111年度上易字第132號
上  訴  人  臺灣新北地方檢察署檢察官
被      告  余浤緯


上列上訴人因被告詐欺案件，不服臺灣新北地方法院110年度審
易字第1210號，中華民國110年11月29日第一審判決（起訴案號
：臺灣新北地方檢察署110年度偵字第13776號，移送併辦案號：
臺灣新北地方檢察署110年度偵字第19737、23195、23020號），
提起上訴，暨移送併辦（案號：臺灣新北地方檢察署110年度偵
字第20379號），本院判決如下：
    主  文
原判決撤銷。
余浤緯幫助犯詐欺取財罪，處有期徒刑貳月，如易科罰金，以新
臺幣壹仟元折算壹日。未扣案之犯罪所得新臺幣壹萬參仟元沒收
，於全部或一部不能沒收或不宜執行沒收時，追徵其價額。 
    犯罪事實
一、余浤緯明知金融機構帳戶之存摺、提款卡及密碼係供自己使
    用之重要理財工具，關係個人財產、信用之表徵，且可預見
    存摺、提款卡及密碼如交予他人使用，而未加以闡明正常用
    途，極易被利用為與財產有關之犯罪工具，竟仍不顧他人可
    能遭受財產上損害之危險，基於縱所提供之金融機構帳戶被
    利用作為詐欺取財所用，亦不違背其本意之不確定幫助犯意
    ，於民國109年10月8日前某日，在新北市鶯歌區住處附近某
    處，將所有之第一商業銀行（下稱第一銀行）、帳號000000
    00000號帳戶（下稱本案帳戶）之存摺、提款卡及密碼，以
    新臺幣（下同）1萬3,000元之代價，交予真實姓名年籍不詳
    之人。嗣詐欺集團成員間取得本案帳戶資料後，即基於意圖
    為自己不法所有之詐欺取財犯意，以附表編號1至5所示詐騙
    時間及方式，向附表編號1至5所示廖靖玟、李叡亞、李欣紘
    、林煒倫、張毓晏（下稱廖靖玟等5人）實行詐術，致附表
    編號1至5之廖靖玟等5人均陷於錯誤，而將附表各編號所示
    款項分別匯入本案帳戶內。嗣因廖靖玟等5人發覺有異，報
    警處理，經警循線查悉上情。
二、案經廖靖玟、李欣紘、李叡亞訴由新北市政府警察局三峽分
    局；張毓晏訴由桃園市政府警察局楊梅分局報告臺灣新北地
    方檢察署檢察官偵查起訴、移送併辦。
    理  由
壹、證據能力部分：
一、按被告以外之人於審判外之言詞或書面陳述，除法律有規定
    者外，不得作為證據。另按被告以外之人於審判外之陳述，
    雖不符合同法第159條之1至第159條之4之規定，然經當事人
    於審判程序同意作為證據，法院審酌該言詞陳述或書面陳述
    作成時之情況，認為適當者，亦得為證據。當事人、代理人
    或辯護人於法院調查證據時，知有第159條第1項不得為證據
    之情形，而未於言詞辯論終結前聲明異議者，視為有前項同
    意，刑事訴訟法第159條第1項、第159條之5分別定有明文。
    該條立法意旨在於傳聞證據未經當事人之反對詰問予以核實
    ，原則上先予排除，惟若當事人已放棄反對詰問權，於審判
    程序中表明同意該等傳聞證據可作為證據；或於言詞辯論終
    結前未聲明異議，基於尊重當事人對傳聞證據之處分權，及
    證據資料愈豐富，愈有助於真實發見之理念，且強化言詞辯
    論主義，使訴訟程序得以順暢進行，上開傳聞證據亦均具有
    證據能力。查本件被告以外之人於審判外之言詞或書面陳述
    屬傳聞證據部分，檢察官、被告未於本院爭執證據能力，且
    迄於言詞辯論終結前亦未聲明異議，復本院認其作成之情形
    並無不當情形，經審酌後認為適當，均應認於本案有證據能
    力。
二、另本件認定事實引用之卷內其餘非供述證據部分，與本案均
    有關連性，亦無證據證明係實施刑事訴訟程序之公務員以不
    法方式所取得，依刑事訴訟法第158條之4之反面解釋，當有
    證據能力，復於本院審理時，提示並告以要旨，使檢察官、
    被告得以充分表示意見，自得為證據使用。
貳、本案之判斷
一、認定犯罪事實所憑證據及認定之理由
　㈠附表編號1之告訴人廖靖玟遭詐欺之事實，業據告訴人廖靖玟
    於警詢中指訴歷歷（見新北檢110年度偵字第13776號《下稱
    偵13776卷》第19至23頁）。並有第一商業銀行總行109年12
    月21日函及開戶資料及交易明細（余浤緯）（見偵13776卷
    第25至60頁）；告訴人廖靖玟之內政部警政署反詐騙諮詢專
    線紀錄表、臺中市政府警察局第五分局松安派出所受理詐騙
    帳戶通報警示簡便格式表、金融機構聯防機制通報單（警示
    帳戶戶名余浤緯、黃宥裕、鄭力嘉、林國賢）、臺中市政府
    警察局第五分局松安派出所受理各類案件紀錄表、受理刑事
    案件報案三聯單（見偵13776卷第61至62、69至95頁）；臺
    中市政府警察局第五分局松安派出所案件照片黏貼紀錄表（
    廖靖玟Line對話紀錄、轉帳明細等截圖）（見偵13776卷第6
    3至67頁）附卷可稽，此部分之事實，應堪認定。
  ㈡附表編號2之告訴人李叡亞遭詐欺之事實，業據告訴人李叡亞
    於警詢中指訴歷歷（見新北檢110年度偵字第23195號卷《下
    稱偵23195卷》第39至41頁）。並有帳戶個資檢視（余浤緯、
    呂美來）（見偵23195卷第15頁）；告訴人李叡亞之內政部
    警政署反詐騙諮詢專線紀錄表、新北市政府警察局中和分局
    中原派出所受理詐騙帳戶通報警示簡便格式表、金融機構聯
    防機制通報單、新北市政府警察局中和分局中原派出所受理
    各類案件紀錄表、受理刑事案件報案三聯單（見偵23195卷
    第43至47、53至55頁）；手機匯款翻拍照片（見偵23195卷
    第49至50頁）；第一商業銀行鶯歌分行2020/11/13函及檢附
    被告之開戶基本資料及交易明細（見偵23195卷第59至89頁
    ）附卷可稽，此部分之事實，應堪認定。
  ㈢附表編號3之告訴人李欣紘遭詐欺之事實，業據告訴人李欣紘
    於警詢指訴歷歷（見新北檢110年度偵字第19737號卷《下稱
    偵19737卷》第41至42頁）。並有帳戶個資檢視（見偵19737
    卷第15至16頁）；高雄市政府警察局三民一分局十全派出所
    詐欺案照片、告訴人李欣紘之信用卡影本（見偵19737卷第4
    3至47頁）；告訴人李欣紘之內政部警政署反詐騙諮詢專線
    紀錄表、高雄市政府警察局三民一分局十全派出所受理詐騙
    帳戶通報警示簡便格式表、金融機構聯防機制通報單、受理
    刑事案件報案三聯單、受理各類案件紀錄表（見偵19737卷
    第49至63頁）；第一商業銀行鶯歌分行2020/11/19函及檢附
    被告之開戶基本資料及交易明細（見偵19737卷第65至80頁
    ）、通聯調閱查詢單（0000000000）（見偵19737卷第123頁
    ）附卷可稽，此部分之事實，應堪認定。
  ㈣附表編號4之被害人林煒倫遭詐欺之事實，業據被害人林煒倫
    於警詢中指述在卷（見新北檢110年度偵字第23020號卷《下
    稱偵23020卷》第133至137頁）。並有被害人林煒倫之內政部
    警政署反詐騙諮詢專線紀錄表、彰化縣警察局和美分局中寮
    派出所受理詐騙帳戶通報警示簡便格式表、金融機構聯防機
    制通報單、受理刑事案件報案三聯單、受理各類案件紀錄表
    （見偵23020卷第139至165頁）；被害人林煒倫之轉帳交易
    明細資料、對話翻拍照片、存摺與交易明細（見偵23020卷
    第167至198頁）；帳戶個資檢視（見偵23020卷第221至224
    頁）；第一商業銀行鶯歌分行2020/12/22函及檢附被告之開
    戶資料及交易明細（見偵23020卷第251至272頁）附卷可稽
    ，此部分之事實，應堪認定。
  ㈤附表編號5之告訴人張毓晏遭詐欺之事實，業據告訴人張毓晏
    於警詢中指訴歷歷（見新北檢110年度偵字第20379號《下稱
    偵20379卷》第71至73頁）。並有帳戶個資檢視（告訴人張毓
    晏）（見偵20379卷第9至10頁）；告訴人張毓晏之內政部警
    政署反詐騙諮詢專線紀錄表、新竹縣政府警察局竹北分局高
    鐵派出所受理詐騙帳戶通報警示簡便格式表、金融機構聯防
    機制通報單、受理各類案件紀錄表、受理刑事案件報案三聯
    單（見偵20379卷第75、127至159頁）；石牌綜合活儲存款
    薪轉明細、存款交易明細查詢、告訴人張毓晏之Line對話紀
    錄之翻拍照片（見偵20379卷第77至125頁）；第一銀行回覆
    存款查詢之客戶基本資料（被告余浤緯）及交易明細（見偵
    20379卷第191至216頁）；檢察官上訴書之附件桃園市政府
    警察局楊梅分局刑事案件報告書、第一銀行存摺存款客戶歷
    史交易明細表、被告110年9月8日偵訊筆錄（見本院卷第21
    至27頁）附卷可稽，此部分之事實，應堪認定。
　㈥另據被告余浤緯於警詢、偵訊及原審均自白認罪（見偵13776
    卷第7至12、107至109頁，偵19737卷第23至26頁，偵20379
    卷第223至224頁，原審卷第126、138、143、190、196頁）
    ，是認被告之任意性自白內容與事實相符，堪足採認為真實
    。
  ㈦刑法固於103年6月18日新增公布第339條之4規定，並於同年
    月20日生效施行，該條規定：「犯第339條詐欺罪而有下列
    情形之一者，處1年以上7年以下有期徒刑，得併科100萬元
    以下罰金：一、冒用政府機關或公務員名義犯之。二、三人
    以上共同犯之。三、以廣播電視、電子通訊、網際網路或其
    他媒體等傳播工具，對公眾散布而犯之」。然幫助犯係從屬
    於正犯而成立，並無獨立性，故幫助犯須對正犯之犯罪事實
    ，具有共同認識而加以助力，始能成立，其所應負之責任，
    亦以與正犯有同一認識之事實為限，若正犯所犯之事實，超
    過其共同認識之範圍時，則幫助者事前既不知情，自不負責
    。查本案被告僅對於其所申辦之金融機構提款卡及密碼交付
    他人後，他人可能作為詐騙使用具有不確定之故意，惟對於
    實行詐欺者之人數是否為3人以上並無證據證明有所認識，
    從而，依罪疑惟輕之原則，應認被告僅有容任普通詐欺之不
    確定故意。
　㈧綜上所述，本案事證已臻明確，被告上開犯行，堪予認定，
    自應依法予以論罪科刑。
二、論罪　
　㈠按刑法上幫助犯之成立，主觀上行為人須有幫助故意，客觀
    上須有幫助行為，亦即對於犯罪與正犯有共同之認識，但以
    幫助之意思，對於正犯資以助力，而未參與實施犯罪行為者
    。被告提供第一銀行帳戶提款卡及密碼作為不詳詐欺者向被
    害人取款之工具，並未共謀或共同參與構成要件行為，核其
    所為，係犯刑法第30條第1項前段、第339條第1項之幫助詐
    欺取財罪。
　㈡被告以一幫助行為提供帳戶提款卡及密碼，而幫助詐欺集團
    分別向附表編號1至5之廖靖玟等5人詐欺取財既遂，係以一
    行為同時侵害數法益而觸犯數相同罪名，為想像競合犯，依
    刑法第55條之規定，從一重而論以1次幫助詐欺取財罪處斷
    。
  ㈢移送併辦（新北檢110年度偵字第20379號）所載附表編號5之
    犯罪事實部分，雖未據起訴，惟與本院前開論科之附表編號
    1至4之犯罪事實間，具有想像競合犯之裁判上一罪之關係，
    已如前述，本院自應併予審酌，附此說明。
　㈣刑之減輕事由
　　被告幫助他人犯詐欺取財罪，為幫助犯，爰依刑法第30條第
    2項規定按正犯之刑減輕之。　
三、被告所為是否構成洗錢、幫助洗錢罪乙節：
　㈠按「行為人提供金融帳戶提款卡及密碼予不認識之人，非屬
    洗錢防制法第2條所稱之洗錢行為，不成立同法第14條第1項
    一般洗錢罪之正犯；如行為人主觀上認識該帳戶可能作為收
    受及提領特定犯罪所得使用，他人提領後即產生遮斷資金流
    動軌跡以逃避國家追訴、處罰之效果，仍基於幫助之犯意而
    提供，應論以幫助犯同法第14條第1項之一般洗錢罪」，此
    為最高法院最近之一致見解。準此，被告提供第一銀行帳戶
    行為，並不該當於洗錢防制法第14條第1項之洗錢罪，先予
    敘明。
　㈡至提供金融帳戶之行為人是否成立一般洗錢罪之幫助犯，仍
    應以主觀上有無認識為斷，經查：本件並無證據證明被告知
    悉提領其第一銀行帳戶內前揭詐得款項之人，有無再為轉交
    詐欺集團成員上手以遮斷金流、或逕為提領花用，是難認被
    告於主觀上有所認識提款者之洗錢犯行，仍基於幫助之犯意
    而提供帳戶資料。從而，依本案事證，被告預見將第一銀行
    帳戶交予不詳身分之人使用，僅得認其基於縱若有人持以犯
    罪（即詐欺犯罪者將利用該帳戶作為其詐騙所得款項匯入使
    用）亦無違反其本意之不確定幫助詐欺犯意，然不足以證明
    被告對詐欺集團成員另有洗錢行為有所認識，依「罪疑唯輕
    」及「罪證有疑利於被告」之原則，不得逕認被告於主觀上
    具有幫助洗錢之犯意，併此說明。
參、撤銷改判之理由及科刑審酌事項
一、原審因認被告幫助詐欺犯行明確，予以論罪科刑，固非無見
    ，惟查：被告提供第一銀行帳戶資料後，詐欺集團成員為附
    表編號5所載詐欺犯行之移送併辦部分，為本案起訴效力所
    及，本院自應併予審理，原審未及審酌上開移送併辦之犯罪
    事實，原判決自屬無可法維持。檢察官以原判決漏未裁判被
    告為附表編號5犯行，為有理由，自應由本院予以撤銷改判
    。
二、爰以行為人之責任為基礎，審酌被告提供所申辦之銀行帳戶
    之提款卡及密碼幫助他人犯罪，致使詐欺取財之正犯得以隱
    身幕後，難以查獲，助長詐欺犯罪風氣猖獗，增加被害人尋
    求救濟之困難，影響社會治安及金融秩序，所為實值非難；
    並審及本案附表編號1至5之告訴人、被害人共5人受損害程
    度，被告迄未與告訴人、被害人達成和解，兼衡被告於警詢
    自陳之智識程度、家庭經濟狀況，暨其犯後態度等一切情狀
    ，量處如主文第2項所示之刑，並諭知易科罰金之折算標準
    。
肆、沒收部分
　  按犯罪所得，屬於犯罪行為人者，沒收之。前2項之沒收，
    於全部或一部不能沒收或不宜執行沒收時，追徵其價額，刑
    法第38條之1第1項、第3項分別定有明文。經查：被告以1萬
    3,000元之代價，提供本案帳戶資料予他人使用，為其犯罪
    所得，且未扣案，自應依上開規定宣告沒收，於全部或一部
    不能沒收或不宜執行沒收時，追徵其價額。
伍、本案111年3月10日審判程序傳票，於111年2月18日合法送達
    予被告之同居人簽收，有本院送達證書在卷可參（見本院卷
    第43頁），其經合法傳喚，無正當之理由不到庭，爰不待其
    陳述，逕行判決。
據上論斷，應依刑事訴訟法第371條、第369條第1項前段、第364
條、第299條第1項前段，判決如主文。
本案經檢察官莊勝博提起公訴，檢察官張勝傑、王聖涵移送併辦
，檢察官宋有容提起上訴，檢察官孫冀薇到庭執行職務。
中　　華　　民　　國　　111 　年　　3 　　月　　31　　日
              　  刑事第二十三庭審判長法　官  許永煌
　　　　　　　　　　　　　　　　　    法　官  吳定亞
　　　　　　　　　　　　　　　　　    法　官  黃美文
以上正本證明與原本無異。
不得上訴。
                                　    書記官  彭威翔
中　　華　　民　　國　　111 　年　　3 　　月　　31　　日
附錄：本案論罪科刑法條全文
刑法第339條第1項：
意圖為自己或第三人不法之所有，以詐術使人將本人或第三人之
物交付者，處5年以下有期徒刑、拘役或科或併科50萬元以下罰
金。

刑法第30條：
幫助他人實行犯罪行為者，為幫助犯。雖他人不知幫助之情者，
亦同。
幫助犯之處罰，得按正犯之刑減輕之。
附表：
編號 告訴人/被害人 詐欺集團詐欺之時間及方式 匯款時間 匯款金額（新臺幣） 備    註 1 廖靖玟 詐欺集團成員於109 年10月8 日之前某時，透過社群網站臉書張貼投資網站之不實資訊，使廖靖玟加入通訊軟體LINE，隨向廖靖玟佯稱：先在投資網站註冊並存入基本費用云云，致廖靖玟陷於錯誤，依指示轉帳至本案帳戶。 109年10月8日12時34分許 3,000元 起訴案號：新北檢110年度偵字第13776號 2 李叡亞 詐欺集團成員於109 年10月12日之前某時，透過社群網站臉書張貼小額資金投資之不實資訊，使李叡亞加入通訊軟體LINE，隨向李叡亞佯稱：可代為操作投資以獲利云云，致李叡亞陷於錯誤，依指示轉帳至本案帳戶。 109年10月12日16時23分許 30,000元 原審併辦案號：新北檢110年度偵字第19737、23195號 3 李欣紘 詐欺集團成員於109 年10月12日之前某時，透過探探交友軟體結識李欣紘，雙方互加通訊軟體LINE，且慫恿李欣紘至博弈網站投資，並佯稱：需依指示轉帳以提領獲利金額云云，致李欣紘陷於錯誤依指示轉帳至本案帳戶。 109年10月12日16時25分許 30,000元 原審併辦案號：新北檢110年度偵字第19737、23195號 4 林煒倫 詐欺集團成員於109 年10月12日之前某時，透過社群網站臉書張貼外匯投資之不實資訊，使林煒倫加入通訊軟體LINE，並慫恿林煒倫至外匯投資平台投資，佯稱：需依指示轉帳保證金、手續費、整合費、合約費、帳戶設定費云云，致林煒倫陷於錯誤，依指示轉帳至本案帳戶。 109年10月12日19時45分許 40,000元 原審併辦案號：新北檢110年度偵字第23020號 5   張毓晏 詐欺集團成員自109年6月間某日起，使用Line通訊軟體向張毓晏佯稱有好的投資機會云云，致張毓晏陷於錯誤，依指示轉帳至本案帳戶。 109年10月12日18時48分許 49,000元 本院併辦案號：新北檢110年度偵字第20379號